【裁判字號】    99,易,497
【裁判日期】    991029
【裁判案由】    詐欺
【裁判全文】
臺灣雲林地方法院刑事判決               99年度易字第497號
公  訴  人  臺灣雲林地方法院檢察署檢察官
被      告  庚○○
上列被告因詐欺案件，經檢察官提起公訴（99年度偵字第2477號
、第2882號、第3478號），被告於準備程序中就被訴事實為有罪
之陳述，本院裁定由法官一人進行簡式審判程序，判決如下：
    主      文
庚○○幫助意圖為自己不法之所有，以詐術使人將本人之物交付
，處有期徒刑陸月，如易科罰金，以新臺幣壹仟元折算壹日。緩
刑貳年。
    事實及理由
一、犯罪事實：
    庚○○知悉金融機構開立存款帳戶並無積極資格之限制，且
    收集金融帳戶用以詐騙被害人匯款之社會現象層出不窮，是
    若將金融機構帳戶存摺、金融卡及密碼交付他人使用，極可
    能因此供不法詐騙集團份子施用詐術使他人受騙匯入款項，
    再加以提領運用，而屬於幫助他人從事詐欺取財犯罪之行為
    ，其竟基於幫助他人詐欺取財之犯意，於民國99年4 月12日
    下午5 時許，在雲林縣斗南鎮火車站前，為辦理貸款之用，
    將其所申設之如附表(一)編號１至５所列第一商業銀行斗南分
    行、元大商業銀行斗南分行、臺灣土地銀行斗六分行、國泰
    世華商業銀行斗六分行、玉山商業銀行豐原分行等5 家銀行
    之帳戶（帳戶號碼詳如附表(一)編號１至５所示）存摺、提款
    卡及密碼，交付與真實姓名、年籍不詳、自稱「陳先生」（
    下稱「陳先生」）之詐騙集團成員。嗣「陳先生」取得上述
    帳戶資料後，即與其他詐騙集團成員共同基於為自己不法所
    有意圖之犯意聯絡，於附表(二)編號１至所示【聯絡時間】
    ，分別以電話或網路方式與附表(二)編號１至所示【被害人
    】取得聯繫後，使用附表(二)編號１至所示之【詐騙手法】
    ，要求渠等至自動櫃員機操作，致附表(二)編號１至所示【
    被害人】陷於錯誤，於附表(二)編號１至所示【匯款時間】
    、以附表(二)編號１至所示【匯款方式】，分別匯款至庚○○附表(一)編號１至５所示帳戶內（詳細匯款帳戶暨金額詳如
    附表(二)編號１至【匯款金額及帳戶】所示）。嗣因子○○
    等人發覺受騙，報警處理，始循線查獲上情。
二、認定犯罪事實所憑之證據及理由：
  (一)本案被告庚○○所犯之罪，係死刑、無期徒刑、最輕本刑為
    3 年以上有期徒刑以外之罪，其於準備程序就前揭被訴事實
    為有罪之陳述，經受命法官告知簡式審判程序之旨，並聽取
    其與公訴人之意見後，本院裁定由受命法官獨任進行簡式審
    判程序，是本案之證據調查，依刑事訴訟法第273 條之2 規
    定，不受同法第159 條第1 項、第161 條之2 、第161 條之
    3 、第163 條之1 及第164 條至第170 條規定之限制，合先
    敘明。
  (二)上開犯罪事實，業據被告於偵查及本院審理中均坦承不諱，
    核與證人即被害人子○○、癸○○、己○○、丁○○、辛○○、丑○○、丙○○、乙○○、甲○○、戊○○和寅○○等
    人於警詢中所為之指證情節相符，復有匯款證明單、網頁拍
    賣資料、存摺對帳單、被告上述帳戶之開戶資料暨歷史交易
    明細紀錄在卷可稽。次查於金融機構開設金融帳戶、請領存
    摺及提款卡等，對一般人均無任何限制，一般民眾皆得以存
    入最低開戶金額之方式申請，且得在不同金融機構申請數個
    存款帳戶使用，此為眾所周知之情，依一般人之社會經驗，
    若遇陌生人不以自己名義申請開戶，反而巧立名目收集他人
    金融帳戶供己使用，對於該等帳戶是否供合法使用，理應有
    合理之懷疑，被告又自承教育程度為大學畢業，依其智識經
    驗，對上情應知之甚詳。故被告提供「陳先生」前揭帳戶存
    摺等物前，應足以預見該帳戶有用於不法詐取他人金錢之可
    能，卻仍執意交付，則其主觀上應有幫助他人犯罪之犯意甚
    明。綜上足認被告之自白與事實相符，可以採信，本案事證
    明確，被告犯行洵堪認定，應依法論科。
三、論罪科刑之理由：
  (一)刑法上之幫助犯，係對於犯罪與正犯有共同之認識，而以幫
    助之意思，對於正犯資以助力，而未參與實施犯罪之行為者
    而言。是以如未參與實施犯罪構成要件之行為，而係出於幫
    助之意思提供助力，即屬幫助犯，而非共同正犯。被告基於
    幫助之不確定故意，將前開帳戶之帳戶存摺、提款卡等物交
    付他人，該等帳戶進而為不詳詐騙集團成員用以詐騙他人，
    是被告係參與詐欺取財罪構成要件以外之行為，且並無證據
    足資證明被告係以正犯而非以幫助犯之犯意參與犯罪，應認
    其所為係幫助犯而非正犯行為。故核其所為，係犯刑法第30
    條第1 項、第339 條第1 項之幫助詐欺取財罪。
  (二)刑法第28條之共同正犯，係指2 人以上共同實行犯罪之行為
    者而言，幫助他人犯罪，並非實施正犯，在事實上雖有二人
    以上共同幫助犯罪，要亦各負幫助罪責，而無適用該條之餘
    地，刑法上既無「共同幫助」之情，當亦無「幫助共同」之
    可言。幫助1 人為幫助，幫助2 人、3 人仍為幫助，故判決
    主文無需記載「幫助共同」，法條部分亦無需引用刑法第28
    條（最高法院95年度臺上字第6767號判決意旨參照），是被
    告上述犯行，不需論以「幫助共同」，併此陳明。
  (三)被告以1 個交付帳戶之行為，為他人多次詐欺取財犯行提供
    助力，觸犯數罪名，屬同種想像競合犯，應依刑法第55條之
    規定從一較重之幫助詐欺取財罪處斷。
  (四)被告幫助他人為詐欺取財之犯行，本院依刑法第30條第2 項
    之規定，按正犯之刑減輕其刑。
  (五)爰審酌被告所為交付5 個金融帳戶之行為（交付存摺、提款
    卡及密碼），助長犯罪之猖獗，影響社會正常經濟交易安全
    ，增加被害人尋求救濟及偵查犯罪之困難，且本案被害人多
    達11人，遭詐騙之金額非微，本應以重刑論科，但本院念及
    被告犯後能坦承犯行，且被告於本院審理中與己○○、丁○○、辛○○、丑○○、寅○○、癸○○（即附表(二)編號２至
    ６、所示【被害人】）達成和解，另以匯款方式賠償乙○○、子○○、丙○○、甲○○（即附表(二)編號１、７至９所
    示【被害人】）所受損失（均係匯入被害人指定之帳戶，其
    中甲○○之部分，係匯入配偶「吳昱愷」之帳戶），可認被
    告確有悔改之意（附表(二)編號１０所示被害人戊○○，於案發
    後已遷出國外，本院無法與戊○○取得聯繫），以上均有本
    院審理筆錄、被告匯款資料與個人基本資料查詢結果等在卷
    可佐，暨被告之家中狀況、工作及學歷，兼衡被害人遭詐騙
    之金額等一切情狀，量處如主文所示之刑，並諭知易科罰金
    之折算標準。
  (六)本院考量被告未曾因故意犯罪受有期徒刑以上刑之宣告，此
    有臺灣高等法院被告前案紀錄表在卷可稽，可認被告平日素
    行尚佳，本案係因一時失慮致罹刑典，歷此科刑判決，當知
    警惕而無再犯之虞，且被告於本院審理中坦承犯行，並已賠
    償戊○○以外其他被害人所受損失，公訴檢察官並同意給予
    緩刑之機會，故本院認對被告所宣告之刑，以暫不執行為適
    當，爰依刑法第74條第1 項第1 款規定，宣告緩刑2 年，用
    啟自新。
四、應適用之法律：
  (一)刑事訴訟法第273 條之1 第1 項、第299 條第1 項前段。
  (二)刑法第30條、第339 條第1 項、第55條、第41條第1 項前段
    、第74條第1 項第1 款。
  (三)刑法施行法第1 條之1 第1 項、第2 項前段。
本案經檢察官壬○○到庭執行職務。
中    華    民    國    99    年    10    月    29    日
                  刑事第七庭  法  官  王  紹  銘
以上正本證明與原本無異。
如不服本判決，應於收受本判決後10日內向本院提出上訴書狀，
並應敘述具體理由。如未敘述上訴理由者，應於上訴期間屆滿後
20日內向本院補提理由書狀（均須按他造當事人之人數附繕本）
「切勿逕送上級法院」。
                              書記官  洪  秀  虹
中    華    民    國    99    年    10    月    29    日
附錄本案論罪科刑法條全文：
《中華民國刑法第30條》
幫助他人實行犯罪行為者，為幫助犯。雖他人不知幫助之情者，
亦同。
幫助犯之處罰，得按正犯之刑減輕之。
《中華民國刑法第339條》
意圖為自己或第三人不法之所有，以詐術使人將本人或第三人之
物交付者，處5 年以下有期徒刑、拘役或科或併科1,000 元以下
罰金。
以前項方法得財產上不法之利益或使第三人得之者，亦同。
前2 項之未遂犯罰之。
【附表(一)：被告交付之帳戶資料】
┌──┬────────────┬───────────┐
│編號│        開戶銀行        │       帳戶號碼       │
├──┼────────────┼───────────┤
│ １ │第一商業銀行斗南分行    │00000000000號         │
├──┼────────────┼───────────┤
│ ２ │元大商業銀行斗南分行    │00000000000000號      │
├──┼────────────┼───────────┤
│ ３ │臺灣土地銀行斗六分行    │000000000000000號     │
├──┼────────────┼───────────┤
│ ４ │國泰世華商業銀行斗六分行│000000000000號        │
├──┼────────────┼───────────┤
│ ５ │玉山商業銀行豐原分行    │0000000000000000號    │
└──┴────────────┴───────────┘
【附表(二)：被害人遭詐騙之時、地及過程】
┌──┬───┬──────┬─────────┬──────┬────┬─────────┐
│編號│被害人│  聯絡時間  │     詐騙手法     │  匯款時間  │匯款方式│  匯款金額及帳戶  │
├──┼───┼──────┼─────────┼──────┼────┼─────────┤
│ １ │子○○│99年4 月16日│犯罪集團成員來電佯│99年4 月16日│銀行自動│匯款新臺幣20,000元│
│    │      │晚間某時    │稱子○○友人何瑋萍│晚間9 時14分│櫃員機  │至庚○○所有之第一│
│    │      │            │之前網路購物的付款│            │        │銀行斗南分行帳戶內│
│    │      │            │設定有誤，必需親至│            │        │。                │
│    │      │            │銀行的自動櫃員機重│            │        │                  │
│    │      │            │新設定。          │            │        │                  │
├──┼───┼──────┼─────────┼──────┼────┼─────────┤
│ ２ │癸○○│99年4 月16日│犯罪集團成員在雅虎│99年4 月16日│網路轉帳│匯款新臺幣28,500元│
│    │      │下午5 時許  │奇摩拍賣網站虛偽刊│下午5 時許  │        │至庚○○所有之元大│
│    │      │            │登拍賣訊息，買家陳│            │        │銀行斗南分行帳戶內│
│    │      │            │語辰上網瀏覽拍賣資│            │        │。                │
│    │      │            │訊後，陷於錯誤，下│            │        │                  │
│    │      │            │標後依指示匯款，惟│            │        │                  │
│    │      │            │遲未收到訂購貨品。│            │        │                  │
├──┼───┼──────┼─────────┼──────┼────┼─────────┤
│ ３ │己○○│99年4 月16日│犯罪集團成員在網路│99年4 月17日│銀行自動│匯款新臺幣29,988元│
│    │      │晚間9 時許  │聊天室佯稱可與張元│晚間7 時33分│櫃員機  │至庚○○所有之土地│
│    │      │            │鴻外出見面，見面前│許          │        │銀行斗六分行帳戶內│
│    │      │            │為確認己○○身分，│            │        │。                │
│    │      │            │要求其依指示操作自│            │        │                  │
│    │      │            │動櫃員機，詎己○○│            │        │                  │
│    │      │            │帳戶內款項竟匯出。│            │        │                  │
├──┼───┼──────┼─────────┼──────┼────┼─────────┤
│ ４ │丁○○│99年4 月17日│犯罪集團成員來電佯│99年4 月17日│臺灣中小│匯款新臺幣29,989元│
│    │      │晚間6 時10分│稱丁○○之前網路購│晚間8 時38分│企業銀行│至庚○○所有之土地│
│    │      │許          │物的付款設定有誤，│許          │自動櫃員│銀行斗六分行帳戶內│
│    │      │            │必需親至銀行的自動│            │機      │。                │
│    │      │            │櫃員機重新設定。  │            │        │                  │
├──┼───┼──────┼─────────┼──────┼────┼─────────┤
│ ５ │辛○○│99年4 月17日│犯罪集團成員來電佯│99年4 月17日│郵局自動│匯款新臺幣17,017元│
│    │      │晚間7 時41分│稱辛○○之前網路購│晚間8 時38分│櫃員機  │至庚○○所有之土地│
│    │      │許          │物的付款設定有誤，│許          │        │銀行斗六分行帳戶內│
│    │      │            │必需親至銀行的自動│            │        │。                │
│    │      │            │櫃員機重新設定。  │            │        │                  │
├──┼───┼──────┼─────────┼──────┼────┼─────────┤
│ ６ │丑○○│99年4月14日 │犯罪集團成員來電向│99年4 月16日│高雄餐旅│匯款新臺幣5,888 元│
│    │      │晚間11時50分│丑○○佯稱之前網路│晚間10時5 分│學校校內│至庚○○所有之國泰│
│    │      │            │購物要退款，必需親│許          │郵局自動│世華銀行斗六分行帳│
│    │      │            │至銀行自動櫃員機操│            │櫃員機  │戶內。            │
│    │      │            │作以辦理退款。    │            │        │                  │
├──┼───┼──────┼─────────┼──────┼────┼─────────┤
│ ７ │丙○○│99年4 月15日│犯罪集團成員在雅虎│99年4 月16日│台灣銀行│匯款新臺幣3,500 元│
│    │      │下午2 時29分│奇摩拍賣網站虛偽刊│下午1 時30分│員林分行│至庚○○所有之國泰│
│    │      │許          │登拍賣訊息，買家卓│許          │自動櫃員│世華銀行斗六分行帳│
│    │      │            │巧翎上網瀏覽拍賣資│            │機      │戶內。            │
│    │      │            │訊後，陷於錯誤，下│            │        │                  │
│    │      │            │標後依指示匯款，惟│            │        │                  │
│    │      │            │遲未收到訂購貨品。│            │        │                  │
├──┼───┼──────┼─────────┼──────┼────┼─────────┤
│ ８ │乙○○│99年4 月16日│犯罪集團成員在雅虎│99年4 月16日│網路匯款│匯款新臺幣1,025 元│
│    │      │晚間9 時2 分│奇摩拍賣網站虛偽刊│晚間9 時56分│        │至庚○○所有之國泰│
│    │      │許          │登拍賣訊息，買家吳│許          │        │世華銀行斗六分行帳│
│    │      │            │思德上網瀏覽拍賣資│            │        │戶內。            │
│    │      │            │訊後，陷於錯誤，下│            │        │                  │
│    │      │            │標後依指示匯款，惟│            │        │                  │
│    │      │            │遲未收到訂購貨品。│            │        │                  │
├──┼───┼──────┼─────────┼──────┼────┼─────────┤
│ ９ │甲○○│99年4 月16日│犯罪集團成員在雅虎│99年4 月16日│新光醫院│匯款新臺幣17,400元│
│    │      │下午2 時許許│奇摩拍賣網站虛偽刊│晚間6 時9 分│一樓大廳│至庚○○所有之國泰│
│    │      │            │登拍賣訊息，買家朱│許          │彰化銀行│世華銀行斗六分行帳│
│    │      │            │容慧上網瀏覽拍賣資│            │自動櫃員│戶內。            │
│    │      │            │訊後，陷於錯誤，下│            │機      │                  │
│    │      │            │標後依指示匯款，惟│            │        │                  │
│    │      │            │遲未收到訂購貨品。│            │        │                  │
├──┼───┼──────┼─────────┼──────┼────┼─────────┤
│ １０ │戊○○│99年4 月15日│犯罪集團成員在雅虎│99年4 月16日│成大醫學│匯款新臺幣17,400元│
│    │      │下午3 時許  │奇摩拍賣網站虛偽刊│下午1 時42分│院郵局自│至庚○○所有之國泰│
│    │      │            │登拍賣訊息，買家林│許          │動櫃員機│世華銀行斗六分行帳│
│    │      │            │雅俐上網瀏覽拍賣資│            │        │戶內。            │
│    │      │            │訊後，陷於錯誤，下│            │        │                  │
│    │      │            │標後依指示匯款，惟│            │        │                  │
│    │      │            │遲未收到訂購貨品。│            │        │                  │
├──┼───┼──────┼─────────┼──────┼────┼─────────┤
│  │寅○○│99年4 月15日│犯罪集團成員在露天│99年4 月16日│中央大學│匯款新臺幣5,000 元│
│    │      │晚間10時許  │拍賣網站虛偽刊登拍│中午12時21分│校內郵局│至庚○○所有之玉山│
│    │      │            │賣訊息，買家寅○○│許          │自動櫃員│銀行豐原分行帳戶內│
│    │      │            │上網瀏覽拍賣資訊後│            │機      │。                │
│    │      │            │，陷於錯誤，下標後│            │        │                  │
│    │      │            │依指示匯款，惟遲未│            │        │                  │
│    │      │            │收到訂購貨品。    │            │        │                  │
└──┴───┴──────┴─────────┴──────┴────┴─────────┘

司法院資訊處製作；財團法人民間司法改革基金會備份。
